臺灣臺北地方法院民事判決
111年度訴字第2038號
原      告  周朝榮  
訴訟代理人  洪振庭律師
被      告  林保中    籍設桃園市○○區○○街000號○○○                        ○○○○○○）
                      現居臺北市○○區○○○路0段00巷00號0樓

上列當事人間請求返還借款事件，本院於民國111年9月21日言詞
辯論終結，判決如下：
    主  文
被告應給付原告新臺幣捌拾叁萬肆仟陸佰叁拾伍元，及其中新臺
幣肆拾柒萬零陸佰陸拾柒元自民國一百一十一年四月一日起至清
償日止，按週年利率百分之十六計算之利息。
訴訟費用由被告負擔。
本判決於原告以新臺幣貳拾柒萬玖仟元為被告預供擔保，得假執
行。但被告如以新臺幣捌拾叁萬肆仟陸佰叁拾伍元為原告預供擔
保，得免為假執行。
    事實及理由
壹、程序事項：
    按原告於判決確定前，得撤回訴之全部或一部。但被告已為
    本案之言詞辯論者，應得其同意，民事訴訟法第262條第1項
    定有明文。又訴狀送達後，原告不得將原訴變更或追加他訴
    ，但減縮應受判決事項之聲明者，不在此限，民事訴訟法第
    255條第1項第3款定有明文。原告起訴時原先位聲明：被告
    應給付原告新臺幣（下同）104萬9,607元，及自民國111年4
    月1日至清償日止按週年利率16%複利計算之利息；備位聲明
    ：被告應給付原告84萬7,179元，及其中47萬667元自111年4
    月1日至清償日止，按週年利率16%計算之利息（見本院卷第
    9頁）。嗣於訴狀送達被告後，原告於111年8月8日以書狀撤
    回先位聲明，復於111年9月21日以書狀變更備位聲明為：被
    告應給付原告83萬4,635元，及其中47萬667元自民國111年4
    月1日至清償日止按週年利率16%計算之利息。經被告當庭表
    示同意（見本院卷第138頁），先位聲明已生撤回之效力，
    本院僅就備位聲明之部分為審理，又就備位聲明之變更，亦
    核屬減縮應受判決事項之聲明，且係本於同一基礎原因事實
    所請求之聲明，與前揭規定相符，自應准許。
貳、實體事項：   
一、原告主張：被告因有資金需求，於106年6月29日以通訊軟體
    line訊息向原告商議借款100萬，雙方約定利息為每月2萬，
    並要求原告將98萬匯款至被告指定被告指定之第一銀行松江
    分行00000000000號帳戶（下稱系爭帳戶），並約定扣除2萬
    元以支付第一個月利息，並於106年7月31日前清償（下稱系
    爭借貸契約）。詎被告未依約定期限返還款項，僅分別於10
    6年8月10日及106年9月13日返還原告各2萬元；於107年2月1
    日、7日各返還原告30萬元，即未繼續還款，經原告多次催
    告被告返還款項，均為被告藉故拖延，經扣除利息、本金後
    ，被告迄今尚欠原告83萬4,635元之本金利息（其中本金47
    萬667元），爰依消費借貸之法律關係請求被告返還借款。
    並聲明：㈠被告應給付原告83萬4,635元，及其中47萬667元
    自111年4月1日至清償日止按週年利率16%計算之利息；㈡願
    供擔保，請准宣告假執行。
二、被告則以：因公司周轉，有向原告借款100萬元，於借款時
    預扣利息2萬元，原告於106年6月30日匯款予被告98萬元，
    被告於106年8月、9月均各清償2萬元，復於107年2月間籌款
    60萬元返還原告，而原告明知被告尚未接妥工程，以複利計
    算利息，使被告無法承受債務，利息部分以原告之計算方式
    ，對有心償還之原告實為不平等語。並聲明：㈠原告之訴駁
    回並願供擔保，㈡如受不利判決，願供擔保，請准免為假執
    行。請准宣告假執行。請求駁回原告之訴。
三、兩造不爭執之事項（本院卷第138頁）： 
  ㈠原告與被告原為為朋友，被告106年6月29日因資金周轉之需
    求，以通訊軟體Line向原告借款100萬，原告預扣第1個月利
    息2萬元後，於106年6月30日將98萬元匯款至被告指定之系
    爭帳戶(本院卷第27、29頁)，雙方約定於106年7月31日前清
    償（本院卷第25頁）。
  ㈡被告分別於106年8月10日及同年9月13日還款各2萬元，嗣分
    別於107年2月1日、7日給付各還款30萬元，之後被告即未曾
    還款。
四、得心證之理由：
  ㈠按稱消費借貸者，謂當事人一方移轉金錢或其他代替物之所
    有權於他方，而約定他方以種類、品質、數量相同之物返還
    之契約；借用人應於約定期限內，返還與借用物種類、品質
    、數量相同之物，民法第474條第1項、第478條前段分別定
    有明文。又按給付有確定期限者，債務人自期限屆滿時起，
    負遲延責任；遲延之債務，以支付金錢為標的者，債權人得
    請求依法定利率計算之遲延利息。但約定利率較高者，仍從
    其約定利率，民法第229條第1項、第233條第1項分別定有明
    文。而民法第205條於110年1月20日修正，約定利率超過週
    年利率16％者，超過部分之約定，無效，並於110年7月20日
    生效，且修正之民法第205條之規定，於民法債編修正施行
    前約定，而於修正施行後發生之利息債務，亦適用之，民法
    債編施行法第10條之1亦有明文。末按清償人所提出之給付
    ，應先抵充費用，次充利息，次充原本，民法第323條前段
    定有明文。
  ㈡經查，原告主張兩造間存有系爭借貸契約，原告已交付借款
    ，惟被告於到期後未依約定如期清償，僅分別償還部分款項
    原告等情，為被告所不爭執如前。原告主張兩造約定利息為
    每月2萬元，核與雙方於通訊軟體LINE之對話：「明天麻煩
    您匯98好嗎；我七月底匯還100喔」之文字內容相符（本院
    卷第25頁），被告亦陳稱確有口頭約定一個月給兩分利息（
    見本院卷第116至第117頁），則此約定之利息週年利率已逾
    24%（計算式：〈20,000×12〉÷980,000＝24.4%），超過修正前
    之法定最高利率限制20%、修正後最高利率限制16%，超過部
    分應屬無效。被告固辯稱：大家係朋友一場，如今卻以複利
    為索債手段，實有欠缺，承受如此利息及複利之追索，實令
    被告心有不甘等語(本院卷第131頁)，惟原告已撤回先位以
    複利計算之聲明請求，而兩造雖有以上利率約定，然超過法
    定利率之部份應為無效，被告之聲明如附表所示利息之計算
    ，經核確係以民法所定法定利率之上限計算（即110年7月前
    週年利率20%計算、110年7月後週年利率16%計算），即屬有
    據。
  ㈢從而，原告以被告所償還之部分款項，依先充利息、次充原
    本之抵充順序計算欠款餘額，並以不超過法定最高限制利率
    計算遲延利息，請求如附表所示之金額，為有理由。又按給
    付無確定期限者，債務人於債權人得請求給付時，經其催告
    而未為給付，自受催告時起，負遲延責任。其經債權人起訴
    而送達訴狀，或依督促程序送達支付命令，或為其他相類之
    行為者，與催告有同一之效力。本件原告起訴狀係於111年3
    月25日送達被告，有送達證書可證（本院卷第43頁），是原
    告主張放棄部分利息（本院卷第138頁），而請求本金47萬6
    67元，及自111年4月1日至清償日止之遲延利息，洵屬有據
    。
五、綜上所述，原告依消費借貸之法律關係，請求被告給付83萬
    4,635元，及其中47萬667元自111年4月1日至清償日止之利
    息，為有理由，應予准許。又兩造陳明願供擔保請求假執行
    及免予假執行，核無不合，爰酌定相當之擔保金額分別准許
    之。
六、本件事證已臻明確，兩造其餘攻擊防禦方法及其他所為之舉
    證，經審酌後認對於本件判決結果不生影響，爰不一一論述
    ，併此敘明。
七、訴訟費用負擔之依據：民事訴訟法第78條。
中　　華　　民　　國　　111 　年　　10　　月　　6 　　日
                  民事第二庭  法  官  林怡君
以上正本係照原本作成。
如對本判決上訴，須於判決送達後20日內向本院提出上訴狀。如
委任律師提起上訴者，應一併繳納上訴審裁判費。
中　　華　　民　　國　　111 　年　　10　　月　　6 　　日
                              書記官  陳俐妙 
附表：